【裁判字號】    98,訴,1962
【裁判日期】    980923
【裁判案由】    誣告等
【裁判全文】
臺灣臺中地方法院刑事判決              98年度訴字第1962號
公  訴  人  臺灣臺中地方法院檢察署檢察官
被      告  丙○○
選任辯護人  陳惠玲律師
上列被告因誣告等案件，經檢察官提起公訴（98年度偵字第8016
號），本院判決如下：
    主    文
丙○○犯傷害罪，處有期徒刑肆月，又犯誣告罪，處有期徒刑肆
月，應執行有期徒刑陸月。
    犯罪事實
一、丙○○於民國98年1 月31日14時40分許，在臺中市北屯區之
    頭嵙山4號及5道步道終點之涼亭遇到乙○○，乙○○即對丙
    ○○說「我幫你倒茶」，隨即端1 杯茶走到丙○○面前，丙
    ○○叫乙○○放著就好，乙○○將該杯茶放在桌上時，丙○
    ○竟基於傷害之犯意，以其事先準備之化學噴霧劑，噴向乙
    ○○之臉部，使乙○○受有雙眼化學性灼傷、顏面擦挫傷等
    傷害。另基於使乙○○受刑事處分之犯意，明知乙○○當時
    並未以茶杯裝熱開水，按住其右肩，要強灌其喝下熱茶之事
    實，竟於98年2月2日11時17分許，至台中市警察局第五分局
    向有偵查犯罪權警員虛構乙○○於上開時、地以茶杯裝熱開
    水，左手按住其右肩，右手拿熱茶杯強放在其嘴邊要強灌其
    喝下熱茶涉有強制犯行之事實，嗣該局以乙○○涉犯強制罪
    嫌移請臺灣臺中地方法院檢察署檢察官偵辦後，業為不起訴
    處分確定在案。
二、案經乙○○訴由台中市警察局第五分局報請臺灣臺中地方法
    院檢察署檢察官偵查起訴。
    理    由
一、按現行刑事訴訟法為保障被告之反對詰問權，排除具有虛偽
    危險性之傳聞證據，以求實體真實之發見，於該法第159 條
    第1 項明定被告以外之人於審判外之言詞或書面陳述，除法
    律有規定者外，不得作為證據。又被告以外之人於審判外之
    陳述，雖不符前4條之規定（即刑事訴訟法第159條之1至159
    條之4 ），而經當事人於審判程序同意作為證據，法院審酌
    該言詞陳述或書面陳述作成時之情況，認為適當者，亦得為
    證據；當事人、代理人或辯護人於法院調查證據時，知有第
    159條第1項不得為證據之情形，而未於言詞辯論終結前聲明
    異議者，視為有前項之同意，刑事訴訟法第159條之5定有明
    文。本件檢察官、被告並未就以下被告以外之人於審判外之
    陳述有所爭執，且迄於言詞辯論終結前，均未主張有刑事訴
    訟法第159條第1項不得為證據之情形，是應認已同意作為證
    據，且經本院審酌後，認無不適當之情形，應認均有證據能
    力，合先敘明。
二、訊據被告丙○○固坦承於上開時、地以噴霧劑噴向乙○○之
    臉部致其受傷，及向台中市警察局第五分局警員申告乙○○
    強灌其熱茶水之事實，惟矢口否認有何犯行，辯稱：乙○○
    確有以左手按住伊的右肩，左手拿著1 杯熱茶要強灌伊，伊
    才拿出事先準備好的化學噴霧劑噴他臉部而自衛，證人林秀
    英、黃坤能、張金源、彭信仁都是乙○○之朋友，幫他作偽
    證云云；辯護人則以：依錄音內容可知被告極力要求乙○○
    「放著就好」，還強調了數次，且聲音越來越大，越來越強
    ，充滿緊張與不安，可推知被告確實是受乙○○靠近及壓迫
    ，乙○○仍不顧被告反對，一步步向被告逼近，且當時乙○
    ○是站著，被告是坐著，依此高度，被告所述「乙○○以左
    手壓著我的右肩膀，右手拿著熱茶水杯強放在我嘴邊」之情
    形並非不可能，又被告曾對乙○○提出公然侮辱之告訴，乙
    ○○焉有客氣為被告倒茶水之理，而證人林秀英及黃坤能關
    於乙○○並無「按住」、「強灌」之證詞，係附合乙○○之
    詞，且與錄音光碟所示情節不符，更與事實不符，是被告申
    告之事項並非虛構，被告於乙○○預備強灌時，以手撥開乙
    ○○之熱水杯，且怕乙○○繼續加害，不得不採取噴霧之正
    當防衛行為，復未逾越必要範圍，乙○○縱有受傷，被告之
    行為亦屬不具違法性之不罰行為等語置辯。
三、經查：
  (一)被告提出之錄音光碟內容為：第59秒時，1 名男子稱：「我
    幫你倒水」，在1分00秒至1分05秒時，被告連續4 次稱「放
    著就好」，音調越說越高，音量越來越大，語氣急促，1分0
    4 秒時，有人稱：「賣啦」，1分06秒時，有噴霧的聲音，1
    名男子隨即哀嚎，1分08秒時，1名男子稱：「幹嘛啦」，此
    經檢察官勘驗該錄音光碟屬實，製有勘驗筆錄在卷可稽，復
    有該錄音光碟在卷可證。
  (二)案發當時被告在涼亭坐下時，乙○○就去倒瓦斯爐上的熱茶
    ，叫被告喝茶，因被告是坐著，乙○○就走到被告面前，被
    告就說「你放著」，乙○○放著的時候，被告就馬上拿出噴
    霧劑噴乙○○的臉部，被告噴一噴就跑掉了，當時乙○○痛
    到、叫到整個臉都紅了，山友就用水幫他沖洗，沒有看到乙
    ○○強灌被告熱茶水等情，業經證人林秀英於偵訊時結證明
    確。又證人黃坤能於偵訊時結證稱：乙○○將茶端到被告那
    邊時，就看到被告手插在口袋裡面，拿出噴霧劑，噴乙○○
    一下子就跑掉了，乙○○就蹲在地上哀嚎，乙○○一杯茶拿
    到被告面前，被告就開始噴他，並未看到乙○○拿熱茶水強
    灌被告等語。而乙○○遭被告以噴霧劑噴其臉部，致其受有
    雙眼化學性灼傷及顏面擦挫傷等傷害之事實，亦有診斷證明
    書在卷可憑。
  (三)案發當時乙○○端茶走向被告，並無用一隻手壓制被告的肩
    膀，作勢要強灌被告喝茶之動作一節，業據證人彭信仁及張
    金源於偵訊時結證無訛。
  (四)被告於98年2月2日11時17分許，至台中市警察局第五分局報
    案製作筆錄時，向有偵查犯罪權之警員指稱其於98年1 月31
    日14時40分許，在台中市北屯區之頭嵙山4號及5號步道終點
    之涼亭遇到乙○○，乙○○倒了1 杯熱茶水，以左手按住其
    右肩，右手拿熱茶杯強放在其嘴邊要強灌其喝下熱茶之事實
    ，有該調查筆錄在卷可按，並經被告供承不諱。而乙○○就
    上開被訴強制案件經臺灣臺中地方法院檢察署檢察官偵查結
    果，因罪嫌不足為不起訴處分後，經被告聲請再議而發回續
    查後，仍因罪嫌不足，經該署檢察官於98年7 月27日以98年
    度偵續字第216號為不起訴處分，並於98年8月19日確定在案
    ，有該不起訴處分書及本院公務電話紀錄表在卷足參。
  (五)綜上所述，證人林秀英、黃坤能、彭信仁及張金源之證言互
    核相符，亦與錄音光碟之勘驗結果相符，應與事實相符而值
    採信，則乙○○端熱茶走向被告時，並無以左手按住被告之
    右肩，右手拿熱茶杯強放在被告嘴邊要強灌其喝下之動作，
    被告即拿出預先準備好之噴霧劑噴向乙○○之臉部致其受傷
    ，被告竟向有偵查犯罪權之警員虛構乙○○要強灌其喝下熱
    茶水，而對乙○○提出強制罪之告訴等事實，堪信為真實，
    被告所為之辯解，顯不足採，本件事證明確，被告犯行堪以
    認定。
四、核被告所為，係犯刑法第277條第1 項之傷害罪及同法第169
    條第1 項之誣告罪，所犯上開二罪，犯意各別，行為互殊，
    應予分論併罰。爰審酌被告無端以事先準備之噴霧劑朝告訴
    人之臉部噴，事後更誣指告訴人強灌其熱水之犯罪動機、目
    的、手段、所生之危害及犯後仍否認犯行，未與告訴人和解
    等一切情狀，分別量處如主文所示之刑，並定其應執行之刑
    。
據上論斷，應依刑事訴訟法第299條第1項前段，刑法第277條第1
項、第169條第1項、第51條第5 款，刑法施行法第1條之1，判決
如主文。
本案經檢察官甲○○到庭執行職務
中    華    民    國    98    年    9     月    23    日
                  刑事第九庭  審判長法  官  朱光國
                                    法  官  吳幸芬
                                    法  官  林慧英
以上正本證明與原本無異。
如不服本判決應於收受判決後10日內向本院提出上訴書狀，並應
敘述具體理由；其未敘述上訴理由者，應於上訴期間屆滿後20日
內向本院補提理由書（均須按他造當事人之人數附繕本）「切勿
逕送上級法院」。
                                    書記官  廖碩薇
中    華    民    國    98    年    9     月    23    日
附錄論罪科刑法條
刑法第277條第1項
傷害人之身體或健康者，處3年以下有期徒刑、拘役或1千元以下
罰金。
刑法第169條第1項
意圖他人受刑事或懲戒處分，向該管公務員誣告者，處7 年以下
有期徒刑。


司法院資訊處製作；財團法人民間司法改革基金會備份。
